【裁判字號】    98,交聲,228
【裁判日期】    980630
【裁判案由】    聲明異議
【裁判全文】
臺灣嘉義地方法院交通事件裁定         98年度交聲字第228號
原處分機關  交通部公路總局嘉義區監理所嘉義市監理站
異  議  人  甲○○
上列異議人即受處分人因違反道路交通管理處罰條例案件，對於
交通部公路總局嘉義區監理所嘉義市監理站民國九十八年六月八
日所為之裁決（嘉監義裁字第裁76-L00000000號裁決書），聲明
異議，本院裁定如下：
    主  文
原處分關於罰鍰新臺幣肆萬伍仟元部分撤銷。
前項撤銷部分，甲○○不罰。
    理  由
一、原處分機關略以：受處分人甲○○於民國九十七年八月八日
    （正確時間應為九十七年八月二十八日）晚間九時十一分許
    ，酒後騎乘G9S—935號重型機車，行經嘉義縣番路鄉下坑村
    一五九甲線童年渡假村前時，為警攔查測得其呼氣所含酒精
    濃度為每公升０點七七毫克，其酒精濃度超過規定標準，經
    嘉義縣警察局中埔分局員警當場舉發，雖異議人刑事公共危
    險部分業經臺灣嘉義地方法院判處拘役四十五日，緩刑二年
    ，並應於判決確定後一年內向公益團體等提供四十小時義務
    勞務確定，然尚有科處行政罰之必要，原處分機關遂於九十
    八年六月八日依道路交通管理處罰條例第三十五條第一項第
    一款，違反道路交通管理事件統一裁罰基準及處理細則，及
    違反道路交通管理事件統一裁罰基準表等規定，裁處異議人
    罰鍰新臺幣（下同）四萬五千元（另已辦理駕照吊扣一年）
    。
二、本件受處分人異議意旨略以：本人經法院判處拘役四十五日
    ，並向公益團體服義務勞動四十小時（原異議意旨誤載為經
    檢察官為緩起訴處分），基於一罪不兩罰，請撤銷裁決書中
    罰鍰四萬五千元之處分免罰等語（吊扣駕照部分無異議，已
    由監理站執行吊扣）。
三、按汽車駕駛人飲用酒類後其吐氣所含酒精濃度超過每公升０
    點二五毫克或血液中酒精濃度超過百分之０點０五以上者，
    不得駕車，道路交通安全規則第一百十四條第二款定有明文
    。復按汽車駕駛人駕駛汽車經測試檢定酒精濃度超過規定標
    準者，處新臺幣一萬五千元以上六萬元以下罰鍰，並當場移
    置保管該汽車及吊扣其駕駛執照一年，道路交通管理處罰條
    例第三十五條第一項第一款亦有明文。
四、經查：
  (一)行政罰法第二十六條規定：「一行為同時觸犯刑事法律及違
    反行政法上義務規定者，依刑事法律處罰之。但其行為應處
    以其他種類行政罰或得沒入之物而未經法院宣告沒收者，亦
    得裁處之。前項行為如經不起訴處分或為無罪、免訴、不受
    理、不付審理之裁判確定者，得依違反行政法上義務規定裁
    處之。」。又其他種類行政罰，係指違反行政法上之義務應
    受裁罰性之不利處分，依行政罰法第二條之規定，包括限制
    或禁止行為之吊扣證照處分。究其立法目的，一行為同時觸
    犯刑事法律及違反行政法上義務規定時，由於刑罰與行政罰
    同屬對不法行為之制裁，而刑罰之懲罰作用較強，故依刑事
    法律處罰，即足資警惕時，實無一事二罰再處行政罰之必要
    ，且刑事法律處罰，由法院依法定程序為之，較符合正當法
    律秩序，應予優先適用，但罰鍰以外之沒入或其他種類行政
    罰，因兼具維護公共秩序之作用，為達行政目的，行政機關
    仍得併予裁處。
  (二)異議人於九十七年八月二十八日晚間七時許，在嘉義市○區
    ○○路「快樂小吃部」內飲用啤酒約二瓶後，已達不能安全
    駕駛車輛之程度，仍於同日晚間八時許，酒後騎乘車牌號碼
    G9S—835號機車離去，嗣於同日晚間九時十六分許，行經嘉
    義縣番路鄉下坑村一五九甲線童年渡假村前時，經警攔查並
    當場測試其呼氣所含酒精濃度為每公升０點七七毫克，經警
    舉發酒後駕車之交通違規，嗣經原處分機關作成本件裁決處
    分，異議人亦因本件酒醉駕車行為，涉犯刑法第一百八十五
    條之三之不能安全駕駛動力交通工具罪，經本院以九十七年
    度嘉交簡字第八五七號判決判處拘役四十五日，如易科罰金
    ，以一千元折算一日，經異議人上訴後，本院以九十七年度
    交簡上字第九八號駁回上訴，另諭知異議人緩刑二年，並應
    於判決確定後一年內向指定之公益團體、地方自治團體或社
    區提供四十小時義務勞務，緩刑期間付保護管束確定等情，
    此為異議人所自承（見本院卷第十三頁之電話記錄），並有
    原處分書、臺灣嘉義地方法院檢察署九十七年度偵字第六九
    三二號聲請簡易判決處刑書、本院九十七年度嘉交簡字第八
    五七號、九十七年度交簡上字第九八號判決書、異議人之臺
    灣高等法院被告前案紀錄表各一份附卷可稽（見本院卷第三
    頁至第四頁、第八頁至第十一頁），復經本院調閱上揭刑事
    案件卷宗，該刑案卷宗內之嘉義縣警察局舉發違反道路交通
    管理事件通知單，與本件原處分機關據以裁處之舉發違反道
    路交通管理事件通知單相同，均為嘉縣警交字第L00000000
    號舉發違反道路交通管理事件通知單，此觀上揭刑案卷內及
    本案卷附之舉發違反道路交通管理事件通知單自明，原處分
    機關上揭裁決書記載之違規時間為九十七年八月八日二十一
    時十一分，顯係誤載。是異議人陳稱其業已因同一違規行為
    經法院判處徒刑，堪認屬實。
  (三)異議人既因同一酒後駕車行為，遭刑事判決判處罪刑確定，
    且所宣告之刑為拘役刑，並無道路交通管理處罰條例第三十
    五條第八項判處罰金低於最低罰鍰基準規定而需補差額之問
    題，則原處分機關就異議人之上開酒後駕車違規行為予以裁
    罰時，即應遵循前引行政罰法第二十六條第一項前段規定揭
    示之一事不二罰原則，不得再行裁處異議人罰鍰甚明。至異
    議人雖經本院以上開判決同時宣告緩刑二年，並諭知異議人
    應於判決確定後一年內向指定之公益團體、地方自治團體或
    社區提供四十小時義務勞務，緩刑期間付保護管束，惟緩刑
    之宣告僅屬刑罰權處罰後之恩赦，無礙於其已受刑罰權處罰
    之認定，是就此違反行政秩序規定部分，應僅科處罰鍰以外
    之行政罰，原處分機關自不得再就同一行為對異議人裁處罰
    鍰。
五、綜上所述，本件異議人於上揭時、地酒後騎車，違反道路交
    通管理處罰條例第三十五條第一項第一款規定，同時觸犯刑
    事法律及違反行政法上義務規定，揆諸前揭說明，自應先依
    刑事法律處罰之。異議人既已因同一行為經本院判處罪刑確
    定，原處分機關再對其裁處罰鍰四萬五千元，即有未洽。是
    本件異議為有理由，應由本院將原處分所處罰鍰四萬五千元
    部分予以撤銷，並就此部分為異議人不罰之諭知。至原處分
    另裁處異議人吊扣駕駛執照十二個月以及施以道安講習部分
    ，未據聲明異議，本院自不得予以審理，附此敘明。
據上論斷，應依道路交通管理處罰條例第八十七條第二項、道路
交通案件處理辦法第二十條前段，裁定如主文。
中    華    民    國    98    年    6     月    30    日
                  交通法庭法  官  黃琴媛
上為正本，係照原本作成，證明與原本無異。
如不服本裁定，應於送達後五日內，向本院提出抗告狀。
中    華    民    國    98    年    6     月    30    日
                          書記官  洪敏芳


司法院資訊處製作；財團法人民間司法改革基金會備份。
